【裁判字號】    89,簡上,9
【裁判日期】    890328
【裁判案由】    竊盜
【裁判全文】
臺灣高雄地方法院刑事判決                            八十九年度簡上字第九號
    上  訴  人
    即  被  告  乙○○
右列上訴人即被告因竊盜案件，不服本院鳳山簡易庭八十八年度鳳簡字第七五六號中
華民國八十八年直月五日第一審簡易判決（聲請簡易判決處刑案號：八十八年度偵字
第二四九五二號），提起上訴，本院判決如左：
    主  文
原判決撤銷。
乙○○無罪。
    理  由
一、公訴意旨略以：被告乙○○意圖為自己不法之所有，於民國八十八年八月二十四
    日上午十時許，在彰化市○○路上某處，以自備之機車鑰匙一把，竊取甲○○所
    有車牌路碼ＫＩＳ－二七七號重型機車一輛，嗣於八十八年九月九日下午四時四
    十分許，騎乘該輛贓機車行經台中市○區○○路與太平路交岔口附近為警當場查
    獲，並扣得該輛贓機車，因認被告乙○○涉犯刑法第三百二十條第一項之竊盜罪
    嫌云云。
二、訊之被告乙○○堅決否認右揭犯行，辯稱：伊曾因委由自稱「黃進仁」之友人代
    尋工作，而交予身分證影本，伊未曾於右揭時地竊盜，為警當場查獲之人非伊，
    但警卷所附嫌犯照片即係該自稱「黃進仁」之男子，伊未曾於警訊、偵查中出接
    受偵查，直至接獲原審判決書始知被判刑等語。
三、查被告所稱上情，業經證人即承辦本件竊盜案件之警員唐主豐於本院調查時到庭
    結證稱：「當初緝犯的人如照片上之人，當天他是帶影印本，‧‧‧‧在場之乙
    ○○應非當日緝獲之人」等語明確（見本院八十九年一月十八日訊問筆錄），且
    警方於右揭時地查獲犯罪嫌疑人時，曾予以拍照及採集指紋，有該犯罪嫌疑人照
    片一幀及指紋卡一紙附卷可稽，該照片中之男子顯非本件被告乙○○，而經本院
    採集本件被告指紋，連同前開犯罪嫌疑人之指紋，送請法務部調查局比對結果，
    二者之指紋不同，有該局八十九年三月七日（八九）陸（二）字第八九○一一二
    八七號函一件在卷可查，再參以前開為警查獲之犯罪嫌疑人於警訊及偵查中所簽
    之「乙○○」署押（見偵查卷第七頁、第十八頁反面），核與被告乙○○於本院
    調查時當庭所書之姓名（見本院八十九年一月十八日訊問筆錄），無論以字形、
    神韻及筆法上觀之，均不相同，足見為警查獲而於警訊及偵查中接受訊問之人並
  非本件被告乙○○，而係冒名之不詳姓名之人。此外，復查無其他積極證據足資
    證明被告乙○○確有公訴人所指之犯行，被告前開所稱，自堪採信。
四、按起訴書應記載被告之姓名、性別、年齡、籍貫、職業、住所或居所或其他足資
    辨別之特徵，刑事訴訟法第二百六十四條第二項定有明文。至最高法院七十年台
    上字第一○一號判例固認起訴書所記載之被告姓名，一般固與審判中審理對象之
    被告姓名一致，惟如以偽名起訴，既係檢察官所指為被告之人，縱在審判中始發
    現其真名，法院亦得對之加以審判，並非未經起訴。然查該案係就偽名者於檢察
    官起訴之際即由檢察官收押，起訴書註明被告在押，移送法院審判時將在押被告
    一併移審之情形而言，此有該最高法院刑事判決一件附卷可資佐參，則嫌犯在押
    之特徵既得審認，縱檢察官以偽名起訴，起訴效力仍及於在押之偽名者，審判中
    自得以發現之真名加以審判。上開見解與前揭刑事訴訟法第二百六十四條之規定
    無違，應係最高法院七十年臺上字第一○一號判例之本義，尚不得解為無論檢察
    官起訴對象於起訴時在押與否，或起訴書記載之被告姓名、年籍、身分證字號、
    住址均屬他人冒用，而無其他足資辨別冒用者之特徵下，法院可自行查明冒用者
    之真實姓名、身分，逕加以更名審判，造成判例與刑事訴訟法第二百六十四條規
    定相違之結果（臺灣高等法院高雄分院八十四年度上易字第一八五八號刑事判決
    同此見解）。從而，本件檢察官提出之起訴書所記載之被告姓名、性別、年齡、
    身分證字號及住址，均屬被冒名之乙○○本人，而前開冒用被告乙○○姓名應訊
    之不詳姓名之人並未在押，亦無從以在押之身分特徵，認係檢察官起訴之人，顯
    已無其他特徵可認定檢察官起訴對象係指被告以外之人，故本件檢察官起訴對象
    應係被冒名之本案被告乙○○，法院審判之對象亦應一致，而不得就其他人為訴
    外審判。是原審對本件被告乙○○為審判，並無訴外審判之問題，原審以被告為
    起訴對象而為判決，固非無見，惟被告並無公訴人所指之前開竊盜犯行，已如前
    述，原審未及查明，遽為論罪科刑，尚有未洽，被告上訴否認犯罪，為有理由。
    應由本院撤銷改判。另為被告乙○○無罪之諭知。
五、至右揭犯行之真實行為人之身分，自應移請檢察官就卷附嫌犯之照片及指紋等資
    料，再行偵查辦理。
據上論斷，應依刑事訴訟法第四百五十五條之一第一項、第三項、第三百六十九條第
一項前段、第三百六十四條、第三百零一條第一項，判決如主文。
本案經檢察官陳建和到庭執行職務。
中      華      民      國      八十八      年    三    月    二十八    日
                                  臺灣高雄地方法院刑事庭
                                    審判長法  官  林水城
                                          法  官  吳宏榮
                                          法  官  李麗珠
右正本證明與原本無異。
不得上訴。
                                          書記官  簡鴻雅
中      華      民      國      八十八      年    三    月    二十八    日


司法院資訊處製作；財團法人民間司法改革基金會備份。
